臺灣臺北地方法院刑事判決　　　　　　　　　　　　　九十一年度易字第四二二號
　　公　訴　人　臺灣臺北地方法院檢察署檢察官
　　被　　　告　丙○○
　　選任辯護人　張泰昌
　　　　　　　　陳俊言
右列被告因誹謗案件，經檢察官提起聲請簡易判決處刑（九十年度偵字第一五五三一
號），本院認不宜適用簡易程序，改依通常程序，判決如左：
    主  文
丙○○連續散布文字，指摘足以毀損他人名譽之事，處有期徒刑肆月，如易科罰金，
以參百元折算壹日。
    事  實
一、丙○○與甲○○原為情侶關係，甲○○因不堪丙○○分手後之糾纏，遂與乙○○
    共同謀議，由乙○○以署名「親愛的老公」、「愛你的老婆」之方式，撰寫情書
    三封交於甲○○，如丙○○再為糾纏時，甲○○得以出示予丙○○看，以令其死
    心。丙○○因故取得前揭三封情書，竟因由愛生妒，基於意圖散布於眾，而毀損
    乙○○、甲○○名譽之概括犯意，自民國九十年一月二十九日起，連續將上開乙○○撰寫之信件影本，於信件上加註「分享一下，東海研究生愜意的性生活，如
    果太大聲吵到各位，麻煩通知一下！景觀所—From研二乙○○」，及分列乙○○
    、甲○○之行動電話，郵寄予甲○○之同學、室友等人。又於信件影本加註「
    From乙○○TO甲○○之書信」，末尾加註「這名厲害的男人，一個月內，和三個
    互不知道對方的女生發生性關係」等字樣，利用0000000000號電話，
    傳真上開信件至東海大學景觀研究所系所辦公室，要求轉交侯錦雄教授，而指摘
    足以毀損乙○○及甲○○名譽之事。
二、案經被害人乙○○告訴臺灣臺北地方法院檢察署檢察官聲請簡易判決處刑。
    理  由
一、訊據被告丙○○雖坦承有郵寄上開信件及傳真之犯行，惟辯稱：並非針對告訴人
    乙○○，只是要甲○○之同學、室友、師長等人知道，甲○○腳踏二條船很花心
    云云。本院查：
  (一)前揭犯罪事實，業據告訴人乙○○指訴歷歷，證人甲○○並到庭證稱該信件本文
    為告訴人所寫，並有被告郵寄信件之信封、內文及傳真附卷（偵查卷第十五至二
    十頁、三十七至四十六頁）可證。
  (二)被告將前揭並未署名之信件，自行加註「From研二乙○○」，並分列乙○○、甲○○之行動電話，欲使無關之同學、室友、師長等收信人知悉信件內容為乙○○
    所寫，又分別於信件及傳真文末加註「分享一下，東海研究生愜意的性生活，如
    果太大聲吵到各位，麻煩通知一下！」「這名厲害的男人，一個月內，和三個互
    不知道對方的女生發生性關係」等字樣，對於告訴人及甲○○之人格、社會地位
    、道德形象，洵屬負面、貶抑之評價，衡情自足以貶損、毀壞告訴人之名譽，甚
    為彰顯。且被告所傳述之文字，不但無法舉證為真實，且僅涉及告訴人之私德，
    實與公共利益無關，更非屬自衛、自辯或保護合法利益之言論，或可受公評之事
    。被告又明知將該信件傳真至東海大學景觀研究所系所辦公室，使多數人得以共
    見共聞，復要求轉交給無關之第三人（侯錦雄教授），被告欲散布於眾，而指摘
    足以毀損告訴人名譽之意圖甚明。自難謂被告係出於善意，其前揭所辯，實無可
    採，自應依法論科。
二、按刑法第三百十條之誹謗罪，凡行為人以意圖散布於眾之意思，而指摘足以毀損
    他人名譽之具體事實，一經著手實施，罪即成立。核被告所為，係犯刑法第三百
    十條第二項之加重誹謗罪。被告先後多次誹謗他人名譽之犯行，時間接近，所犯
    又為構成要件相同之罪名，要係基於概括之犯意反覆為之，依連續犯之規定論以
    一罪，並加重其刑。本院審酌被告之教育程度，因自覺感情受創之動機，竟以散
    布告訴人之私人信件之不理性方式為宣洩情緒之手段，實非社會大眾對於高級知
    識份子之期待，對於告訴人之人格、社會地位所生危害，告訴人精神上之損害程
    度，暨被告犯罪後並無悔意，屢次於法庭中放任咆哮之態度等一切情狀，量處如
    主文所示之刑，並諭知易科罰金之折算標準。並冀被告經此教訓，能有所悔悟。
三、公訴意旨另以：被告於九十年一月間，以 ming0928@ms51.hinet.net、及可樂星
    球等電子郵件信箱，傳述一對男女在車內發生關係被偷拍圖及「從九月到現在乙○○又瞞半年，聽說今年情人節還是和一直被謀在鼓裡正在當兵的男友甜蜜約會
    、她跟我說：他們感情好的粉哩！！這個女人也是怪怪的，不過她倒挺厲害的，
    起碼她的男朋友沒整她！否則她掰謊的成就，跟甲○○旗鼓相當哩！」等不實內
    容，而指摘並傳述足以毀損乙○○及甲○○名譽之事，因認被告此部分亦涉犯加
    重誹謗罪嫌。然查：被告雖坦承確實有使用 ming0928@ms51.hinet.net及可樂星
    球二電子郵件信箱，然堅詞否認以電子郵件傳述前揭內容。依卷內告訴人所附之
    列印電子郵件內容中，公訴意旨所列之「從九月到現在……」等文字，係由署名
    為「Janifer Lopaz 」所寫，被告雖使用可樂星球電子郵件信箱轉寄前揭信件，
    惟收件人被以「密件副本」（Undisclosed-Recipient:@ms51.hinet.net)之方式
    所隱藏，被告此部分究竟轉寄何人，有無散布於眾，公訴人則未能證明。至於被
    告使用 ming0928@ms51.hinet.net所轉寄之信件內容中，則並無前揭偷拍圖或文
    字。公訴人認此部分亦涉有加重誹謗罪即有未合，此外復查無其他積極證據證明
    被告確有公訴人所指之犯行，惟公訴意旨認此部分與前揭論罪科刑之加重誹謗罪
    間有連續犯之關係，屬裁判上一罪，爰不另為無罪之諭知。
據上論斷，應依刑事訴訟法第四百五十二條、第二百九十九條第一項前段、刑法第五
十六條、第三百十條第二項、第四十一條第一項前段、罰金罰鍰提高標準條例第一條
前段、第二條，判決如主文。
本案經檢察官葉惠燕、陳清茂到庭執行職務
中      華      民      國    九十一    年      八      月    二十六    日
                                      臺灣臺北地方法院刑事第十庭
                                          審判長法  官  梁耀鑌
                                                法  官  張宇樞
                                                法  官  紀文惠
右正本證明與原本無異。
如不服本判決，應於判決送達後十日內向本院提出上訴狀(應抄附繕本)。告訴人或被
害人如對於本判決不服者，應具備理由請求檢察官上訴，其上訴期間之計算係以檢察
官收受判決正本之日期為準。
                                                書記官  林妙穗
中      華      民      國      九十一      年    八    月   二十六    日
